---
title: "PROJET_POKEMON"
output: pdf_document
---

##Chargement des packages et importation des données : 
```{r}
#install.packages(c("FactoMineR", "factoextra","missMDA","tidyverse","corrplot","gplots","graphics","questionr","ExPosition","cluster","fpc"))
library(FactoMineR)
library(factoextra)
library(missMDA)
library(tidyverse)
library(corrplot)
library(gplots)
library(graphics)
library(questionr)
library(ExPosition)
library(cluster)
library(fpc)

#setwd("C:/Users/rayan/Documents/Cours/M1/Clustering")
#setwd("C:/Users/ccl13/Documents/Clustering - Projet")
setwd("C:/Users/nlebr/Desktop/PROJET_CLUSTERING")
data=read.csv("pokemon.csv",sep=";",header=T,row.names = "name")

```

Modification et transformation des données : 
```{r}
#gestion des valeurs manquantes
data = data %>%
  mutate(percentage_male=replace_na(percentage_male,0))

#concaténation des variables type1 et type2
data_type = data[,c(36,37)]
data_type$type1 = as.factor(data_type$type1)
data_type$type2 = as.factor(data_type$type2)

type=c()
for (i in 1:nrow(data_type)){
  m1 = as.character(data_type$type1[i])
  m2 = as.character(data_type$type2[i])
  if (m2<m1){
    res = paste(m2,m1," ")
  }
  else{
    res = paste(m1,m2," ")
  }
  type=c(type,res)
}

data_pokemon = data.frame(data,type)

#variables sup : abilities//base_total//capture_rate//classification//japanese_name//pokedex_number//type1//type2
delete_var = c(1,23,24,25,30,32,36,37)
data_pokemon = data_pokemon[,-delete_var]

#transformation des types des variables
data_pokemon$generation = as.factor(data_pokemon$generation)
data_pokemon$is_legendary = as.factor(data_pokemon$is_legendary)
data_pokemon$type = as.factor(data_pokemon$type)

#summary(data_pokemon)
```


##ACP :

Choix des variables
```{r}
test_supp = c(1:18,20,21,23,26)
data_ACP = data_pokemon[,-test_supp]

boxplot(data_ACP[,1:8],las = 2)
res.pca = PCA(data_ACP, scale.unit=TRUE, quali.sup = 9:11, ncp = 5, graph = FALSE)
```

Choix du nombre d'axes
```{r message=FALSE,warning=FALSE}
eig.val = get_eigenvalue(res.pca) 
fviz_eig(res.pca, addlabels = TRUE, ylim = c(0, 70))
```

Analyse des résultats des variables
```{r message=FALSE,warning=FALSE}
var = get_pca_var(res.pca)

#axe1
coord = var$coord[,1]
contrib = var$contrib[,1]
cos2 = var$cos2[,1]
display_var_1 = cbind(coord,contrib,cos2)

#axe2
coord = var$coord[,2]
contrib = var$contrib[,2]
cos2 = var$cos2[,2]
display_var_2 = cbind(coord,contrib,cos2)

#corrplot(var$cos2, is.corr=FALSE,main="Cos2")
#corrplot(var$contrib, is.corr=FALSE,main="Contribution")
```


Représentation graphique des variables sur les deux premiers axes factoriels
```{r message=FALSE,warning=FALSE}
fviz_pca_var(res.pca, col.var = "cos2", 
            gradient.cols = c("#00AFBB", "#E7B800", "#FC4E07"),
            repel = TRUE)
fviz_pca_var(res.pca, col.var = "contrib", 
            gradient.cols = c("#00AFBB", "#E7B800", "#FC4E07"),
            repel = TRUE)
```

Analyse des résultats des individus
```{r message=FALSE,warning=FALSE}
ind = get_pca_ind(res.pca) 

#axe1
coord = ind$coord[,1]
contrib = ind$contrib[,1]
cos2 = ind$cos2[,1]
display_ind_1 = cbind(coord,contrib,cos2)

#axe2
coord = ind$coord[,2]
contrib = ind$contrib[,2]
cos2 = ind$cos2[,2]
display_ind_2 = cbind(coord,contrib,cos2)

#fviz_contrib(res.pca, choice = "ind", axes = 1, top=10)
#fviz_contrib(res.pca, choice = "ind", axes = 2, top=10)
```


```{r message=FALSE,warning=FALSE}
fviz_pca_ind (res.pca, col.ind = "contrib",
              gradient.cols = c("#00AFBB", "#E7B800", "#FC4E07"),
              repel = TRUE)
fviz_pca_ind (res.pca, col.ind = "cos2",
              gradient.cols = c("#00AFBB", "#E7B800", "#FC4E07"),
              repel = TRUE)

```


```{r}
fviz_pca_biplot(res.pca,select.ind = list(cos2 = 0.75), col.ind = "contrib",
              gradient.cols = c("#00AFBB", "#E7B800", "#FC4E07"),
              title="Pays (les mieux représentés sur l'axe 1) coloriés selon leur contribution",
              repel = TRUE)
```


##AFC :

```{r}
# attack // weight_kg
data_AFC = data_pokemon[,c(19,30)]
data_AFC$attackcl = cut(data_AFC$attack, c(5,55,70,90,120,185))
data_AFC$weight_kgcl = cut(data_AFC$weight_kg, c(0,55,100,1000))

levels(data_AFC$attackcl) = c("très faible","faible","moyen","fort","très fort")
levels(data_AFC$weight_kgcl) = c("léger","normal","lourd")

tab_AFC = table(data_AFC$attackcl,data_AFC$weight_kgcl)
```

```{r message=FALSE,warning=FALSE}
#balloonplot(t (tab_AFC), main = "L'attaque et le poids ", xlab = "", ylab = "", label = FALSE, show.margins = FALSE)
#mosaicplot(tab_AFC, shade = TRUE, main = "Le poids et l'attaque",las=2)
```

Les profils lignes :
```{r message=FALSE,warning=FALSE}
lprop(tab_AFC,digits=1)
```
Les profils colonnes :
```{r}
cprop(tab_AFC,digits=1) 
```
Indépendance des deux varriables :
```{r message=FALSE,warning=FALSE}
chisq = chisq.test(tab_AFC)  
```

Réalisation d'une AFC pour expliquer le lien entre les deux variables
```{r message=FALSE,warning=FALSE}
res_AFC = CA(tab_AFC, graph = FALSE)  #calcul de l'AFC
```
Choix du nombre d'axes
```{r message=FALSE,warning=FALSE}
eig.val = get_eigenvalue(res_AFC) 
fviz_eig(res_AFC, addlabels = TRUE, ylim = c(0, 100))
```

Interprétation sémantique de l'axe 1 avec les profils lignes
```{r message=FALSE,warning=FALSE}
row=get_ca_row(res_AFC)

coord = row$coord[,1]
contrib = row$contrib[,1]
cos2 = row$cos2[,1]
display_1_lignes = cbind(coord,contrib,cos2)
```

La représentation graphique des profils lignes sur le 1e plan factoriel
```{r message=FALSE,warning=FALSE}
#selon le cosinus
fviz_ca_row (res_AFC, col.row = "cos2",
             title ="Profils lignes selon leur cosinus²",
             gradient.cols = c ("#00AFBB", "#E7B800", "#FC4E07"),
             repel = TRUE)
#selon la contribution
fviz_ca_row(res_AFC, pointsize = "contrib", 
            title="Profils lignes selon leur contribution",
            repel = TRUE)
```

Interprétation sémantique de l'axe 1 avec les profils colonnes
```{r message=FALSE,warning=FALSE}
col = get_ca_col(res_AFC)

coord = col$coord[,1]
contrib = col$contrib[,1]
cos2 = col$cos2[,1]
display_1_colonnes = cbind(coord,contrib,cos2)
```

La représentation graphique des profils colonnes sur le 1e plan factoriel
```{r message=FALSE,warning=FALSE}
#selon le cosinus 
fviz_ca_col(res_AFC, col.col = "cos2",
             title ="Profils colonnes selon leur cosinus²",
             gradient.cols = c ("#00AFBB", "#E7B800", "#FC4E07"),
             repel = TRUE)
#selon la contribution 
fviz_ca_col(res_AFC, pointsize = "contrib", 
            title="Profils colonnes selon leur contribution",
            repel = TRUE)

```

Représentation graphique simultanée des profils lignes et des profils colonnes
```{r}
fviz_ca_biplot (res_AFC, repel = TRUE)
```


##CAH : 

Calcul et affichage du dendrogramme de la CAH : 

```{r}
data_Clustering = data_ACP[,-c(9:11)]
data_C_cr = as.data.frame(scale(data_Clustering,center=T,scale = T))
res_hcpc=HCPC(data_C_cr, method="ward", graph = FALSE, nb.clust = 4)
fviz_dend(res_hcpc, show_labels = FALSE)
typologie = res_hcpc$data.clus[,9]
```

Interprétation des différents groupes de la CAH :

```{r}
res_hcpc$desc.var 
res_hcpc$desc.ind

groupe_pokemon = data.frame(res_hcpc$data.clust$clust)
rownames(groupe_pokemon) = rownames(data)
```

##K-means : 

Silhouette K-means : 
```{r}
silhouette_score = function(k){
  km = kmeans(data_C_cr, centers = k, nstart=25)
  ss = silhouette(km$cluster, dist(data_C_cr))
  mean(ss[, 3])
}
k = 2:10
avg_sil = sapply(k, silhouette_score)
plot(k, type='b', avg_sil, xlab='Nombre de classes', ylab='Scores de Silhouette', frame=FALSE)

```

K-means : 

```{r}
res.kmeans = kmeans(data_C_cr,centers=4,nstart=5)

#ajout de la typologie aux données 
typologie = res.kmeans$cluster
data_C_cr = cbind(data_C_cr,typologie)

centre_cl_kmeans = res.kmeans$centers
distance_centre_classe = c()

for (i in 1:nrow(data_C_cr)){
  grp = data_C_cr[i,9]
  dist_ctr = sum(data_C_cr[i,-9]-centre_cl_kmeans[grp,])^2
  distance_centre_classe = c(distance_centre_classe,dist_ctr)
}

data_C_cr = cbind(data_C_cr,distance_centre_classe)

data_cl1 = data_C_cr[data_C_cr$typologie==1,]
data_cl2 = data_C_cr[data_C_cr$typologie==2,]
data_cl3 = data_C_cr[data_C_cr$typologie==3,]
data_cl4 = data_C_cr[data_C_cr$typologie==4,]

```


##Comparaison de la CAH avec les K-means :

```{r}
groupe_pokemon=cbind(groupe_pokemon,res.kmeans$cluster)
colnames(groupe_pokemon) = c("CAH","K-means")
tab_comp = table(groupe_pokemon)
```








